臺灣高等法院刑事判決　　　　　　　　　　　　　　九十年度交上易字第四三號
　　上　訴　人　臺灣板橋地方法院檢察署檢察官
　　被　　　告　甲○○
右上訴人因被告過失傷害案件，不服臺灣板橋地方法院九十年度交易字第四五七號，
中華民國九十年十月八日第一審判決（起訴案號：臺灣板橋地方法院檢察署九十年度
偵字第一一五九六號）提起上訴，本院判決如左：
    主  文
原判決撤銷。
甲○○從事業務之人，因業務上之過失傷害人，致重傷，處有期徒刑柒月。
    事  實
一、甲○○係台北縣五股鄉鄉公所清潔隊垃圾車駕駛員，為從事駕駛業務之人，民國
    （下同）八十九年十二月六日二十一時五分許，駕駛三Ｆ─四九九號垃圾車，沿
    台北縣五股鄉○○路由八里鄉往五股鄉方向行駛，行至成泰路四段三十八號前下
    坡路段，原應注意汽車行駛時，駕駛人應注意車前狀況，隨時採取必要之安全措
    施，以預防危險之發生，車輛行經坡路時，應減速慢行，作隨時停車之準備，又
    在市區道路，行車速度不得超過時速四十公里，而依當時情形，並無不能注意之
    情事，竟疏未注意及此，猶貿然以時速約五十公里以上之速度行駛，因駕駛不當
    致左前輪擦撞安全島後，煞車失控衝入對向車道內，致該垃圾車左前方撞擊對向
    車道內，由乙○○所駕駛、搭載丁○○○、丙○○之Ｖ二─六○○七號自小客車
    ，造成乙○○受有頸部、左上臂部、左肩胛部挫傷之傷害，丙○○受有頭部外傷
    合併外傷性蜘蛛膜下腦出血之傷害，丁○○○則受有頭部外傷合併裂傷及外傷性
    腦出血之傷害，且因中樞神經系統機能遺存有顯著障礙，終身只能從事輕便工作
    ，已對其身體造成重大不治之傷害。甲○○於肇事後，犯罪未經發覺前，託不詳
    姓名路人報警，並向到場處理之警員表明其係肇事者，自首而接受裁判。
二、案經乙○○（兼丙○○之法定代理人）、丁○○○告訴及台北縣警察局蘆洲分局
    報請臺灣板橋地方法院檢察署檢察官偵查起訴。
    理  由
一、右揭事實業據被告甲○○於警、偵訊、原審及本院審理時坦承不諱，核與告訴人
    乙○○、丁○○○指訴之情節相符，並有道路交通事故調查報告表乙份、相片八
    張，及長庚紀念醫院診斷證明書二張、敏盛綜合醫院診斷證明書乙張附卷可稽。
二、按汽車行駛時，駕駛人應注意車前狀況，隨時採取必要之安全措施。行車速度依
    標誌之規定，無標誌者，在市區道路，時速不得超過四十公里。車輛行經坡路時
    ，應減速慢行，作隨時停車之準備。道路交通安全規則第九十四條第三項、第九
    十三條第一項第一款、第四款定有明文（按道路交通安全規則第九十三條第一項
    第一款於九十年五月三十日修正發布，同年六月一日起施行，改為「在市區道路
    ，時速不得超過五十公里。」惟本件仍應適用修正前之規定），分別定有明文。
    被告為領有駕駛執照之駕駛人，業經原審法院究明在卷，對上開規定應知之甚詳
    ，駕車自應遵守上述道路交通安全規定。依卷附道路交通事故調查報告表所繪現
    場圖記載，被告肇事後現場車輛煞車痕右後輪長達二十七．八公尺、左後輪長十
    六．四公尺、左前輪長二十．三公尺。經查，於瀝青乾燥路面，煞車距離在十四
    ．一公尺至十七．０公尺間，行車速度應係每小時五十公里至五十五公里間，亦
    有交通部六十六年十月二十七日交路（六六）字第一Ｏ二七五號函附「汽車煞車
    距離、行車速度及道路摩擦係數對照表」可參，肇事現場被告車輛煞車痕最短者
    亦達十六‧四公尺，案發時路面乾燥，對照前揭係數表結果，被告車速至少為時
    速五十公里至五十五公里之間。再依卷附道路交通事故調查報告表所示，肇事當
    時天候陰，夜間有照明，路面乾燥、無缺陷、無障礙物，視距良好，道路速限四
    十公里、道路為坡路，依其狀況，並無不能注意之情事，又非不能注意，竟疏未
    注意，猶以時速五十公里以上之速度行駛於坡路，致剎車失控，因而肇事，致告
    訴人等受有如事實欄所載傷害，被告顯有過失，其過失行為與被害人之受傷結果
    間，具有相當因果關係，被告犯行事證明確，洵堪認定。
三、核被告所為，致乙○○、丙○○受傷部分，係犯刑法第二百八十四條第二項前段
    之業務過失傷害罪；致丁○○○受傷部分，係犯同前條項後段之業務過失致重傷
    罪。被告以一業務過失行為，致告訴人三人受傷，為想像競合犯，應從一重之業
    務過失致重傷罪處斷。被告之過失行為致丁○○○中樞神經系統機能遺存有顯著
    障礙，終身只能從事輕便工作，有長庚紀念醫院診斷證明書一張附卷可稽，已對
    其身體造成重大不治之傷害，屬刑法第十條第四項第六款之重傷害。公訴人認被
    告之過失行為僅成立業務過失傷害罪，尚有未洽，此部分起訴法條應予變更。被
    告於車禍發生後，於犯罪未經發覺前，即託不詳姓名人報警，警員前往現場處理
    時，被告在場，並當場承認為肇事人，已據被告供承在卷，並有台北縣警察局偵
    辦交通事故案件涉嫌人是否自首調查表在卷足憑，可認被告係自首主動接受裁判
    ，應依刑法第六十二條前段之規定，減輕其刑。原審予以論罪科刑，固非無見，
    惟查：被告過失情節嚴重，致三人傷情頗重，且犯後圖卸責任，對於告訴人等之
    損害並無任何誠意提出和解方案，而告訴人丁○○○因被告之行為導致終生殘障
    ，且需長期由他人看護照料，增添看護等額外之支出，乃被告犯後不與告訴人和
    解稍做彌補，其犯後態度不佳，原審僅量處有期徒刑六月，尚嫌過輕，公訴人循
    告訴人請求上訴，指摘原判決量刑過輕，即有理由，原判決既有可議而無可維持
    ，自應予以撤銷改判。爰審酌被告犯罪過失之程度甚大、告訴人所受傷害非輕及
    其品性、生活狀況、智識程度、肇事後態度不佳，未與告訴人達成和解等其他一
    切情狀，量處如主文第二項所示之刑，以示懲儆。
據上論斷，應依刑事訴訟法第三百六十九條第一項前段、第三百六十四條、第二百九
十九條第一項前段、第三百條，刑法第二百八十四條第二項前段、後段、第六十二條
前段、第五十五條，罰金罰鍰提高標準條例第一條前段，判決如主文。
本案經檢察官田炳麟到庭執行職務。
中      華      民      國    九十一    年      一      月     十一     日
                            臺灣高等法院刑事第十二庭
                                    審判長法  官  劉  景  星
                                          法  官  陳  博  志
                                          法  官  陳  志  洋
右正本證明與原本無異。
不得上訴。
                                          書記官  蔡  佩  珊
中      華      民      國    九十一    年      一      月      十四    日
附錄：本判決論罪科刑法條全文
刑法第二百八十四條
因過失傷害人者，處六月以下有期徒刑、拘役或五百元以下罰金。致重傷者，處一年
以下有期徒刑、拘役或五百元下罰金。
從事業務之人，因業務上之過失傷害人者，處一年以下有期徒刑、拘役或一千元以下
罰金。致重傷者，處三年以下有期徒刑、拘役或二千元以下罰金。
